【裁判字號】    99,抗更(四),136
【裁判日期】    990622
【裁判案由】    假扣押
【裁判全文】
臺灣高等法院臺中分院民事裁定       99年度抗更(四)字第136號
抗  告  人  甲○○○
訴訟代理人  許坤立律師
相  對  人  乙○○
訴訟代理人  楊瓊雅律師
上列當事人間假扣押聲明異議事件，抗告人對於中華民國96年1
月30日臺灣臺中地方法院91年度執全字第2928號裁定提起抗告，
經最高法院第四次發回，本院裁定如下：
    主  文
抗告駁回。
抗告程序費用由抗告人負擔。
    理  由
一、抗告意旨略以：
  (一)相對人於民國93年2月24日以臺灣嘉義地方法院（下稱嘉義
    地院）93年度裁全字第181號假扣押裁定【債務人：侯有義
    、甲○○○(即抗告人)、黃寶雪、陳黃秀鳳，債權額：新台
    幣（下同）1,200萬元】為執行名義（下稱系爭執行名義）
    ，聲請該院民事執行處對上開債務人4人之財產執行假扣押
    （嘉義地院93年度執全字第106號），該院乃囑託原法院執
    行抗告人、及訴外人黃寶雪所有坐落台中縣大肚鄉○○段山
    子頂小段90之20地號等7筆土地(原法院93年度執全助字第65
    號)，而抗告人所有坐落臺中縣大肚鄉○○段山子頂小段第
    90之22、90之23、90之25、及同小段90之26地號土地（下稱
    系爭4筆土地）部分，即併入原法院91年度執全字第2928號
    執行【執行債權人為誠泰商業銀行股份有限公司（下稱誠泰
    銀行）】，嗣誠泰銀行於93年11月30日向原法院聲請撤銷對
    抗告人假扣押裁定，經原法院於94年2月3日裁定撤銷後，誠
    泰銀行於94年6月13日聲請撤回該假扣押執行，原法院乃於
    94年8月2日函囑臺中縣清水地政事務所（下稱清水地政）辦
    理塗銷系爭4筆土地之查封登記，嗣原法院又於95年5月30日
    聲請回復系爭4筆土地查封登記，並陸續聲請追加執行含抗
    告人在內之4名債務人之財產，惟原法院以已撤銷查封程序
    再對抗告人財產查封，顯有不當。況系爭4筆土地係經原法
    院啟封，苟啟封不當，亦非抗告人之責任，抗告人如有意隱
    匿或處分系爭土地以逃避強制執行，當可於94年8月2日塗銷
    查封登記後立即出售或設定抵押，何須至94年12月13日始辦
    理抵押權設定登記。原法院以96年1月16日執行命令抗告人
    應塗銷系爭4筆土地為合庫銀行、及定基公司分別設定之本
    金最高限額2,400萬元抵押權、及2,000萬元之一般抵押權登
    記，或提供相當於1,200萬元擔保，自應予撤銷；且原裁定
    依強制執行法第22條第1項第3款、第2項拘提、管收規定，
    參大法官釋字第588號解釋意旨，顯與憲法第23條規定意旨
    不符。
  (二)相對人以上開假扣押裁定為執行名義，自93年2月24日聲請
    假扣押執行迄95年6月7日、及95年6月19日聲請追加查封抗
    告人、及訴外人黃寶雪等人財產，同一執行名義現仍查封之
    土地計有23筆，詳如下述：
    1.嘉義地院93年度執全字第106號假扣押執行查封之財產：
      訴外人黃寶雪所有坐落嘉義市○路○段129之37、130、13
      0之1、517之3地號土地，公告現值計517,321元，均無抵
      押設定借款；及黃寶雪所有坐落同市○○段玉山小段49地
      號土地，公告現值為6,999,900元；以及抗告人所有同市
      ○○段4小段8地號土地，權利範圍9萬分之380，公告現值
      1,507,9 99元，鑑定價格4,182,647元。
    2.嘉義地院95年度執全助字第111號假扣押執行查封之財產
      ：
      抗告人所有坐落嘉義市○○段80之161地號土地、及下路
      頭段514之6、514之8、517之1、517之3、517之5、520之
      9、520之10地號土地，公告現值共計1,722,644元；及抗
      告人所有坐落同市○村段176、179地號土地，公告現值合
      計8,049,406元，扣除設定抵押權4,081,693元，尚有餘值
      3,967,713元。
    3.原法院91年執全字第2928號、91年度執全梅字第2930號假
      扣押執行查封之財產：黃寶雪所有坐落臺中縣大肚鄉○○
      段山子頂小段90之20、90之21地號土地，公告現值合計6,
      881,600元；及抗告人所有同小段90之24號土地以及系爭4
      筆土地，公告現值合計17,199,600元，鑑定價格總計70,9
      49,400元。
  (三)上開所示已遭查封之23筆不動產，其公告現值合計高達42,8
    78,470元，扣除抗告人設定抵押權之系爭4筆土地，其餘已
    查封之19筆不動產，其公告現值亦達29,119,670元，均足以
    清償本件假扣押裁定保全之債權額1,200萬元。又相對人聲
    請查封黃寶雪等人所有之土地，其時間係先於93年2月24日
    首次聲請查封，後又相繼於95年5月30日聲請原法院回復原
    查封登記及第一次聲請追加查封，95年6月7日第二次聲請追
    加查封，而最後一次聲請追加查封係於95年6月19日，則審
    認本件有無超額查封，法理上，應以乙○○於95年6月19日
    前（包括95年6月19日）查封抗告人及黃寶雪所有23筆不動
    產為基準，至於嗣後相隔長達2年，相對人始與黃寶雪於97
    年3月達成債務清償和解書而撤回對黃寶雪強制執行，係屬
    假扣押所保全之債權清償問題。相對人主張因其與黃寶雪已
    達成債務清償和解而撤回對黃寶雪強制執行，則本件有無超
    額查封情形，自毋庸就黃寶雪前所遭查封之不動產予以審認
    云云，不無可議。縱認相對人主張有理由而不將原假扣押執
    行黃寶雪所有上開土地併為計算其價值，惟就抗告人遭查封
    之16筆土地，扣除系爭4筆土地所剩之12筆土地，其價值亦
    尚有17,395,497元，而足供清償本件假扣押債權1,200萬元
    。另系爭4筆土地經鑑定結果，其價格總計為56,755,800元
    ，扣除抗告人為第三人合作金庫商業銀行股份有限公司（下
    稱合庫銀行）及定基建設有限公司（下稱定基公司）所分別
    設定登記本金最高限額2,400萬元抵押權及權利價值2,000萬
    元之一般抵押權，尚有餘值12,755,800元，亦足供清償本件
    假扣押債權1,200萬元。故抗告人遭相對人以同一執行名義
    聲請假扣押執行，現仍遭查封之上開土地價值總計高達30,1
    51,297元（17,395,497元＋12,755,800元），本件確有超額
    查封，至為明顯。嘉義地院前未詳查資料，僅依相對人陳述
    意見，即率予認定無超額查封，顯欠客觀依據。
  (四)再依相對人與黃寶雪間簽訂之債務清償和解書內容可知，其
    等係針對本件假扣押裁定保全之債權額1,200萬元、及嘉義
    地院92年度裁全字第2152號假扣押裁定保全之債權額1,200
    萬元成立和解，該二件假扣押裁定保全之債權額合計2,400
    萬元，相對人已由黃寶雪提出之2200萬元和解金受償。而依
    相對人假扣押聲請狀及系爭執行名義之記載，抗告人及黃寶
    雪均為債務人侯有義之連帶保證人，其等間應無平均分擔問
    題，且有民法第749條規定之適用，即連帶保證人向債權人
    清償後，於其清償之限度內，債權人對主債務人之債權消滅
    。故相對人自黃寶雪處受償之2200萬元和解金，由二件假扣
    押執行平均分配後，應認本件假扣押裁定保全之債權額已獲
    得1,100萬元之清償。於清償範圍內，依強制執行法第113條
    準用同法第58條第1項規定意旨，已無假扣押強制執行之必
    要，本件假扣押強制執行所查封之抗告人財產，於清償範圍
    內，即應予撤銷查封，惟現仍查封中，自應認為超額查封。
  (五)又系爭執行名義係就該裁定之債務人（含抗告人在內）之財
    產於1,200萬元範圍內執行，相對人事後取得之本案判決，
    係另一執行問題，該債權並非本件執行名義所及，故相對人
    陳稱其對抗告人擁有1億700萬元債權及其利息、違約金，業
    經嘉義地院93年度重訴字第24號判決，抗告人與黃寶雪等人
    連帶給付54,791,937元、56,618,334元暨其利息、違約金，
    並經台灣高等法院台南分院97年度重上字第6號判決維持（
    現上訴第三審審理中），要與本件執行無關。況如就相對人
    取得該本案借款債權之經過觀之，抗告人對嘉義市第二信用
    合作社（下稱嘉義二信）之借款，實際上為個別貸款關係，
    並非連帶保證人，此有嘉義縣政府83年6月7日83府財產字第
    58639號函、及83年6月30日83府財產字第068588號函、以及
    證人蔡寅、陳崇堅等人於嘉義地院上開事件審理時到庭之證
    述，可認抗告人並非嘉義二信1億7佰萬元放款債權之連帶保
    證人，相對人主張抗告人應就嘉義二信前揭放款債權負連帶
    保證責任，有違誠信原則。
  (六)綜上所述，本件已查封之財產價值顯遠高於系爭執行名義所
    載債權，原法院不得再為查封，更應先詳查上開已被查封之
    財產是否足供擔保執行名義之債權，若足供擔保，抗告人縱
    使處分系爭4筆土地，亦不構成拘提管收之事由，原裁定未
    察，顯有不當等語。
二、按債務人就應供強制執行之財產有隱匿或處分之情事者，執
    行法院得拘提之：前項情形，執行法院得命債務人提供擔保
    ，無相當擔保者，管收之。強制執行法第22條第1項第3款、
    第2項前段定有明文。所謂「應供強制執行之財產」，係指
    債務人應供強制執行之責任財產而言，亦即債務人之財產中
    ，得為強制執行客體之財產總稱。此於金錢請求權之執行，
    必以執行法院得為查封、換價以滿足債權人金錢債權之債務
    人財產始足當之，倘已查封之財產，業足供清償債權者，其
    餘財產即非應供強制執行之財產（責任財產之「物之基準」
    ），並須兼顧以查封之時為基準，考量開始執行（查封）時
    ，現係債務人所有之財產為其執行對象之範圍（責任財產之
    「時之基準」）。又上開強制處分規定之性質，涉及人身自
    由，於金錢請求權之執行，適用上尤應審慎以論，儘先採用
    直接對物之執行方法，注意債務人財產之執行，非該事件有
    不得已之情事，或非以該間接對人之執行無法達其執行之目
    的，而有拘提、管收債務人以促使履行之必要者，方得適用
    之(最高法院98年度台抗字第200號裁定發回意旨參照)。
三、查相對人以嘉義地院93年度執全字第181號假扣押裁定為執
    行名義，聲請該院囑託原法院就抗告人、及他債務人財產於
    1,200萬元之範圍內予以假扣押，並執行查封抗告人所有系
    爭四筆土地(經原法院以93年度執全助字第65號併入該院91
    年度執全字第2928號事件執行），惟因原法院於94年8月9日
    將該土地誤予撤銷查封並塗銷查封登記，抗告人於同年12月
    間將系爭土地設定本金最高限額2,400萬元抵押權、及2,000
    萬元抵押權登記予訴外人合作金庫商業銀行股份有限公司、
    及定基建設有限公司（下稱系爭抵押權）後，嗣原法院於95
    年5月30日就系爭土地再為回復查封登記，且於96年1月16日
    核發執行命令，令抗告人應於20日內塗銷系爭抵押權登記、
    或提供相當於1,200萬元之擔保，逾期未為塗銷或提供擔保
    ，將予拘提、管收（下稱系爭執行命令），抗告人聲明異議
    ，經原法院駁回其異議，抗告人不服，而以上由，提起本件
    抗告。茲就抗告人上開抗告意旨，是否有理由，論述如下：
  (一)關於本件假扣押查封之始點為何？
    按強制執行法第33條規定，對於已開始實施強制執行之債務
    人財產，他債權人再聲請強制執行者，已實施執行行為之效
    力，於為聲請時及於該他債權人，應合併其執行程序，並依
    前二條之規定辦理。是以前後各債權人之執行程序既經合併
    ，則其先執行程序之查封效力，對於後事件之執行債權人仍
    然存在，自可引為後執行事件之查封效力，即後執行事件於
    該他債權人聲請時，亦發生潛在之查封效力而合併於先執行
    程序，並於先執行程序撤回或被撤銷時，該潛在之查封效力
    即告溯及顯現（最高法院本次發回意旨）。查抗告人所有系
    爭土地係於93年2月25日由嘉義地院囑託原法院併入該院91
    年度執全字第2928號假扣押執行（見抗更(二)卷第63頁背面、
    抗更(三)卷第92頁），而原法院91年度執全字第2928號假扣押
    執行事件，固據原債權人誠泰銀行聲請撤回假扣押執行、及
    原法院撤銷假扣押裁定在案，惟於原債權人誠泰銀行聲請撤
    回執行、及原法院撤銷假扣押裁定前，相對人即假扣押債權
    人乙○○已聲請嘉義地院93年度執全字第106號執行事件，
    並由該院函囑原法院執行抗告人之財產，而分93年度執全助
    字第65號假扣押事件，並併入該院91年度執全字第2928號假
    扣押事件執行。揆諸上開說明，應認系爭土地於併案執行時
    業已查封而開始執行，不因誠泰銀行嗣後聲請撤回其執行、
    及原法院撤銷該假扣押裁定而受影響，更非以原法院95年5
    月30日再回復查封登記時（見抗更(二)卷第192頁）為本件查
    封之時點，則抗告人於94年12月間設定系爭抵押權，斯時系
    爭土地既在查封狀態下，抗告人所有系爭土地即屬強制執行
    法第22條第1項第3款所稱「應供強制執行之財產」，抗告人
    在系爭土地上所為抵押權設定登記行為，應有該條所規定「
    就應供強制執行之財產有隱匿或處分」之情事。因之；抗告
    人主張系爭土地既已啟封，其於上開再查封前之94年12月13
    日設定系爭抵押權登記，系爭土地非屬應供強制執行之財產
    ，並無就應供強制執行之財產有隱匿或處分之情事云云，自
    無足取。
  (二)關於相對人本件假扣押所欲保全執行之債權範圍為何？
    查相對人以抗告人及訴外人黃寶雪等人欠其借款、連帶保證
    債務3,000萬元迄未清償，而聲請嘉義地院93年度裁全字第
    181號假扣押裁定為執行名義，對抗告人之財產予以假扣押
    ；嗣相對人及訴外人林淑惠向嘉義地院提起本案訴訟，即該
    院93年度重訴字第24號清償借款事件，該院於96年6月25日
    判決抗告人及其餘連帶保證人等人應連帶給付本息，抗告人
    及其餘連帶保證人等人提起第二審上訴，經臺灣高等法院臺
    南分院97 年度重上字第6號判決駁回上訴後，抗告人不服，
    提起第三審上訴，目前尚在最高法院審理中，為抗告人所自
    承，堪認兩造本件假扣押之本案訴訟尚在爭訟中，尚未確定
    。依臺灣高等法院臺南分院97年度重上字第6號判決認定：
    訴外人侯有義於83年9月27日以自己為借款人，邀同李文玲
    等33人（含抗告人在內）為連帶保證人，向嘉義市第二信用
    合作社（以下簡稱為二信）借款3,000萬元；另訴外人蔡老
    首於同日亦以自己為借款人，邀同訴外人侯有義、李文玲（
    含抗告人在內）共34人為連帶保證人，向二信借款3,100萬
    元；均約定借款期限自83年9月27日起至85年9月27日止，於
    到期日全數清償，借款利息之利率按年息10.25％計算每月
    付息1次；逾期償付本息時，逾期在6個月內者，按上開利率
    10％，逾期超過6個月者，按上開利率20％加付違約金。而
    訴外人侯有義、蔡老首均自87年間即未清償本息，分別積欠
    本金3,000萬元、3,100萬元，及自88年3月7日起至96年3月
    31日止（已核算自88年3月7日至同年6月10日、自89年4月11
    日至96年3月31日止）未償利息、違約金總計26,396,137元
    （利息22,257,945元、違約金4,138,192元）、27,276,008
    元（利息22,999, 877元、違約金4,276,131元），並分別按
    本金3千萬元、3,100萬元自96年4月1日起至清償日止，按年
    息10.25％計算之利息，暨按上開利率20％計算之違約金；
    另訴外人蔡老首、侯有義等人曾提供上開借款擔保品（即坐
    落嘉義巿新富段4小段8地號土地、及地上建物1848建號）向
    二信貸款10,700萬元，並辦理抵押權設定登記在案，抗告人
    與上開李文玲等人係擔任訴外人侯有義、蔡老首向二信借款
    之連帶保證人，應對上開債務應負連帶保證人清償之責任；
    嗣相對人輾轉自二信受讓取得上開借款債權，亦發生受讓系
    爭債權之效力。依相對人已與部分連帶保證人和解，受償金
    額分別為訴外人黃慶源80萬元、朱明樹55萬元、盧宗明100
    萬元、王滿130萬元、林冰心110萬元、曾國治之繼承人110
    萬元、張瑞娟100萬元、黃蔡靜鳳120萬元、劉琛200萬元
    、黃清輝550萬元、黃寶雪2,200萬元、王慶福之繼承人55萬
    元、鄭飛陽200萬元、盧虹諭40萬元、張麗美20萬元，合計
    為4,070萬元，依該等和解書記載，上開和解人給付和解金
    後，債權人免除其等連帶保證之責任，至其餘清償不足部分
    ，不得向和解人請求，由債權人改向借款人及其他連帶保證
    人求償，除免除和解人擔任連帶保證人之責任外，並無消滅
    全部債務之意思，依最高法院84年度台上字第2429號判決意
    旨，其他未受免除之連帶債務人依然負全部給付之責任，亦
    即僅生相對之效力，並無民法第276條規定之適用，則未和
        解之抗告人等連帶保證人與主債務人侯有義、蔡老首就
    未清  償部分仍應負全部給付責任。而抗告人上開債權即本
    金3,000萬元、及3,100萬元、及上開二本金已核算未償利息
    、違約金分別計26,396,137元、27,276,008元，已自債務人
    及連帶保證人受償54,224,900元（即強制執行受償13,524,9
    00元、和解受償4,070萬元）；又依上開和解之連帶保證人
    亦均有擔任上揭借款10,700萬元之連帶保證人，抗告人亦為
    借款10,700萬元之連帶保證人，依上開借款比例抵充結果，
    侯有義借款3千萬元部分可扣除金額為：15,203,243元、蔡
    老首借款3100萬元部分可扣除金額為15,710,018元，而上開
    受償金額尚不足依民法第323條規定之先抵充費用次充利息
    ，自無抵充原本之問題。因之；相對人本於借貸之法律關係
    ，得請求之金額分別為侯有義部分為41,192,894元、蔡老首
    部分為42,565,990元，及分別按本金3,000萬元、3,100萬元
    自96年4月1日起至清償日止，按年息10.25％計算之利息，
    暨按上開利率20％計算之違約金等情，有臺灣高等法院臺南
    分院97年度重上字第6號判決可稽(見最高法院99年度台抗字
    第113號卷第77至109頁)。本院依上開判決內容形式觀之，
    相對人本件假扣押所欲保全執行之債權，於先抵充費用及利
    息後，尚有上開金額之不足，且無餘額得抵充債權本金之餘
    地，尚難認抗告人主張相對人事後取得上開判決之債權，並
    非本件執行名義所及、及其並非嘉義二信借款之連帶保證人
    ，可無庸對上開1億700萬元貸款債務暨其利息、違約金負連
    帶保證人責任等情，為有理由。
  (三)關於本件有無超額查封之情事？
    抗告人主張相對人持系爭執行名義自93年2月24日聲請假扣
    押執行迄95年6月7日止、及95年6月19日聲請追加查封抗告
    人、及訴外人黃寶雪之財產，總計查封之土地有23筆，即黃
    寶雪所有坐落嘉義市○路○段129之37、130、130之1、51
    7之3地號土地，公告現值計517,321元，均無抵押定借款。
    同市○○段玉山小段49地號土地，公告現值為6,999,900
    元。臺中縣大肚鄉○○段山子頂小段90之20、90之21地號
    土地，公告現值合計6,881,600元。以及抗告人所有坐落
    嘉義市○○段○○段8地號土地，權利範圍9萬分之380，公告
    現值1,507,999元，鑑定價格4,182,647元、同市○○段80
    之161地號土地、及下路頭段514之6、514之8、517之1、517
    之3、517之5、520之9、520之10地號土地，公告現值共計1,
    722,644元、同市○村段176、179地號土地，公告現值合
    計8,049,406元，扣除設定抵押權4,081,6 93元，尚有餘值
    3,967,713元、臺中縣大肚鄉○○段山子頂小段90之24號
    土地及系爭4筆土地，公告現值合計17,199, 600元，鑑定價
    格總計70,949,400元。上開已遭查封之23筆不動產，公告現
    值合計高達42,878,470元，扣除抗告人設定抵押權之系爭4
    筆土地，其餘已查封之19筆不動產，公告現值亦達29,119,6
    70元，均足以清償本件假扣押裁定保全之債權額1,200萬元
    ；又縱認相對人與黃寶雪業已達成和解，不將黃寶雪所有上
    開土地併為計算其價值，抗告人遭查封之16筆土地，扣除系
    爭4筆土地所剩之12筆土地，其價值亦尚有17,395,497元，
    已足供清償本件假扣押債權1,200萬元，本件確有超額查封
    情形等語，惟已為相對人所否認。經查：
    1.黃寶雪所有上開、、項部分之土地，業經相對人與
      黃寶雪於97年3月簽訂債務清償和解書，而撤回對黃寶雪
      強制執行，有抗告人提出之該和解書為證（見最高法院台
      抗113號卷第161頁），則本件有無超額查封情形，自不併
      列計算此部分價值（見本次發回意旨）。
    2.而抗告人所有上開第項部分之土地，即坐落嘉義市○○
      段80之161地號土地、及下路頭段514之6、514之8、517之
      1、517之3、517之5、520之9、520之10地號土地，依95年
      1月之公告現值總計為1,722,644元(見原法院91年度執全
      字第2928號假扣押執行卷之抗告人於95年8月22日聲明異
      議暨聲請狀附件二)；其餘不動產即上開第項部分，經
      抵押權人即相對人、及林淑惠以拍賣抵押物裁定為執行名
      義，另案聲請嘉義地院94年執字第9363號拍賣抵押物強制
      執行，經特別變賣程序後之拍賣仍無人應買，而由相對人
      、及林淑惠聲明承受，拍定價格以抗告人應有部分計算結
      果：土地僅為30,066元、建物為352,072元，相對人本件
      假扣押債權並未能分得任何金額（見本院抗更(四)卷第82至
      86頁）；而上開第項土地，亦經嘉義地院96年度執字第
      17729號強制執事件於98年8月27日以9,100,000元拍定，
      扣除抵押權人張林春壁抵押債權3,710,630元、土地增值
      稅1,959,086元，依分配表記載，相對人本件假扣押債權
      僅能分配277,495元（見本院抗更(四)卷第87至89頁）；又
      編號第項土地，係由嘉義地院96年度執字17729號囑託
      原法院96年度執助字第1801號強制執行，原法院於97年10
      月24日以總價38,615,000元進行特別拍賣程序後之減價拍
      賣，仍無人應買，嗣又經原法院98年度執助字第536號囑
      託鑑價結果，核定拍賣最低價額為33,821,000元，惟該價
      額並無足清償優先債權人即合庫銀行等抵押權人之債權，
      該拍賣顯無實益，原法院已通知相對人、及林淑惠，依強
      制執行法第80條之1第1項辦理（見本院抗更(三)卷第197至
      201頁），相對人本件假扣押債權並無從自上開土地中獲
      償分文。綜上；相對人本件假扣押查封抗告人之上開不動
      產價額應僅為1,886,139元（1,722,644元＋277,495元＝2
      ,000,139元），並未逾本件假扣押債權1,200萬元，自無
      超額查封之情事。
    3.至抗告人前所有嘉義市○○段261、318、322、794、805
      地號、及債務人侯有義前所有同市○○○段476之8、476
      之9地號土地，經嘉義地院於93年3、4、5月間以相對人超
      額查封、及相對人撤回假扣押執行，函請地政機關塗銷查
      封登記（見本院抗更(三)卷第88至90頁），嗣經抗告人於93
      年5月26日以贈與為原因，將嘉義市○○段261、318、322
      、794、805地號等5筆土地，移轉登記予訴外人侯岳呈、
      侯奕名；而債務人侯有義亦於93年5月5日以買賣為原因，
      將同市○○○段476之8、476之9地號土地，移轉登記予訴
      外人余敏東等情，亦有上開土地登記謄本在卷可稽（見本
      院抗更(四)卷第96至103頁），則相對人已無法自上開土地
      再為查封執行受償。又系爭執行名義所載之另債務人陳黃
      秀鳳於95年間雖有股利所得223,520元（見本院抗更(四)卷
      第104頁），惟此數額並不足以滿足本件假扣押之債權。
      故除系爭土地及上開已查封之土地外，抗告人及系爭執行
      名義所載之債務人侯有義，已無其他可供執行之財產，其
      餘債務人陳黃秀鳳之資產亦顯無足為本件假扣押債權之擔
      保，足見；抗告人及其他債務人財產並不足以供清償本件
      假扣押債權，則抗告人所有系爭土地即屬應供強制執行之
      責任財產，而抗告人於系爭土地上設定上開抵押權，自屬
      就應供強制執行之財產有隱匿或處分之情事。因之；系爭
      執行命令命抗告人應於20日內塗銷上開抵押權設定登記或
      提供相當擔保，逾期未為塗銷或未提供相當擔保，將予以
      拘提、管收，經核於法並無不合。
  (四)關於相對人與黃寶雪間簽訂債務清償和解書後，相對人自黃
    寶雪受償2200萬元和解金，本件假扣押所保全之債權額是否
    已足獲清償？
    按於各連帶保證人之間，因數人保證同一債務，依民法第74
    8條規定，應連帶負保證責任，自有保證人間內部分擔部分
    之問題，並有民法第276條第1項、及第280條規定之適用，
    且發生債權人與連帶保證人中之一人成立和解，如無消滅他
    保證人連帶賠償債務之意思，而其同意連帶保證人賠償金額
    低於「依法應分擔額」（同法第280條前段）者，該差額部
    分，即因債權人對其應分擔部分之免除而對他連帶保證人發
    生絕對之效力(最高法院本次發回意旨)。查抗告人於本件假
    扣押所擔保之債權，係主債務人侯有義向嘉義二信借款3,00
    0萬元、及10,700萬元，含抗告人在內之連帶保證人共33人
    ，為上開借款之連帶擔保，上開3,000萬元部分，自88年3月
    7日起至96年3月31日止（已核算自88年3月7日至同年6月10
    日、自89年4月11日至96年3月31日止）未償利息、違約金總
    計26,396,137元（利息22,257,945元、違約金4,138,192元
    ），而相對人已與部分連帶保證人和解，受償金額分別為訴
    外人黃慶源80萬元、朱明樹55萬元、盧宗明100萬元、王滿
    130萬元、林冰心110萬元、曾國治之繼承人110萬元、張瑞
    娟100萬元、黃蔡靜鳳120萬元、劉琛200萬元、黃清輝550
    萬元、黃寶雪2,200萬元、王慶福之繼承人55萬元、鄭飛陽
    200 萬元、盧虹諭40萬元、張麗美20萬元，合計為4,070萬
    元，而依上開借款比例抵充結果，侯有義借款3千萬元部分
    可扣除金額為15,203,243元，而上開受償金額應先抵充費用
    次充利息，尚無抵充至原本之餘地，故3000萬元借款尚欠41
    ,192,894元未償，及按本金3,000萬元自96年4月1日起至清
    償日止，按年息10.25％計算之利息，暨按上開利率20％計
    算之違約金等情，業經臺灣高等法院臺南分院97年度重上字
    第6號判決認定如上。則就上開借款3,000萬元部分，於未依
    和解、及強制執行所得款項受償前之本金債務為3,000萬元
    ，加計已到期之未償利息、違約金26,396,137元，總計債務
    為56,396,137元，而該債務除主債務人侯有義外，含抗告人
    在內之連帶保證人共計33人，抗告人並未舉證證明各連帶保
    證人相互間有因法律另有規定、或契約另有訂定之情事，而
    有不同之分擔義務，則依民法第280條第1項前段規定，連帶
    債務人相互間自應平均分擔債務。而系爭債務之全體連帶保
    證人共33人，上開56,396,137元債務，每人平均分擔債務額
    為1,708,973元（計算式：56,396,137元33人＝1,708,973
    元，角不計入）；又上開和解人共計15人，依上開和解書約
    定：和解人於給付和解金後，債權人免除其等連帶保證之責
    任，其餘清償不足部分，不得向和解人請求，由債權人改向
    借款人及其他連帶保證人求償等語，縱認相對人於該和解書
    中有免除上開和解之人未達該平均分擔額之債務，而生對其
    他連帶保證人發生絕對之清償效力，惟依上開和解人15人，
    其等平均分擔額總計應為25,634,595元(計算式：1,708,973
    元15人＝25,634,595元），上開債務於扣除25,634,595元
    後，尚有30,761,542元未償。而按連帶債務之本旨，各債務
    人對債權人各負全部給付之責任，債權人得對主債務人或連
    帶保證人同時或先後請求全部或一部之給付，於連帶債務未
    全部履行前，全體主債務人仍負連帶給付責任，故相對人聲
    請本件假扣押所擔保之債權，縱於扣除上開得生絕對清償效
    力之25,634,595元後，尚有30,761,542元未償，足見；本件
    假扣押所保全之債權尚未獲得清償。抗告人以本件假扣押所
    保全之債權，因相對人與黃寶雪間簽訂債務清償和解書後，
    相對人已自上開和解金中受償云云，自無足取。
四、綜上所述；原裁定以抗告人所有系爭4筆土地，係原法院93
    年度執全助字第65號假扣押執行事件，受嘉義地院93年度執
    全字第106號假扣押執行事件囑託後，併入原法院91年度執
    全字第2928號假扣押執行事件，而屬依強制執行法規定，應
    供強制執行之財產；而抗告人於假扣押執行程序開始後，將
    之為第三人合庫銀行、及定基公司分別設定登記本金最高限
    額2,400萬元之抵押權、及權利價值2,000萬元之一般抵押權
    登記，核屬就應供強制執行之財產有隱匿或處分之情事。原
    法院核發執行命令，命抗告人應於20日內塗銷上開抵押權設
    定之登記、或提供相當之擔保，逾期未為塗銷或未提供相當
    擔保，將予以拘提、管收，核與強制執行法第22條第1項3款
    與同條第2項規定，並無不符，而駁回抗告人之聲明異議，
    經核於法並無不合，抗告人提起本件抗告，為無理由，應予
    駁回。
據上論結，本件抗告為無理由，依強制執行法第30條之1、民事
訴訟法第495條之1第1項、第449條第1項、第95條、第78條，裁
定如主文。
中    華    民    國    99    年    6     月    22    日
                民事第四庭    審判長法  官  陳蘇宗
                                    法  官  黃永祥
                                    法  官  張浴美
以上正本係照原本作成。
再為抗告應以適用法規顯有錯誤為理由。
如提起再抗告者應於裁定送達後10日內向本院提出抗告理由狀（
須按照他造人數附具繕本）並繳納抗告裁判費新臺幣1,000元，
同時委任律師或具有律師資格之關係人為代理人。
                                    書記官  阮正枝
中    華    民    國    99    年    6     月    22    日
                                                      Ｓ

司法院資訊處製作；財團法人民間司法改革基金會備份。
